ACORDAO-COMPLETO-2415462

ACÓRDÃO 1626/2020 ATA 23/2020 - PLENÁRIO

VISTOS, relatados e discutidos estes autos de embargos de declaração opostos ao Acórdão 422/2020-TCU-Plenário, proferido em pedido de reexame,
ACORDAM os Ministros do Tribunal de Contas da União, reunidos em sessão do Plenário, ante as razões expostas pelo Relator, em:
9.1. nos termos dos arts. 32, inciso II, e 34 da Lei 8.443/1992, conhecer dos embargos de declaração, para, no mérito, acolhê-los parcialmente, de forma a conferir ao subitem 9.1. do Acórdão 422/2020-TCU-Plenário a seguinte redação:
"9.1. com fulcro no art. 48 da Lei 8.443/1992, conhecer do recurso de reconsideração para, no mérito, dar-lhe provimento, de forma a excluir os subitens 9.1.1.1., 9.1.1.7. e 9.3.1.1., e a conferir aos subitens 9.1.1.5, 9.1.1.6, 9.2.1.2 e 9.2.1.3 do Acórdão 3162/2016-TCU-Plenário as seguintes redações:"
9.2. dar ciência desta deliberação ao recorrente e demais interessados.

Embargos de declaração opostos contra acórdão que deu provimento a pedido de reexame em face de deliberação que apreciou Fiscalização de Orientação Centralizada (FOC) destinada a avaliar a regularidade da aplicação de recursos provenientes da Lei 9.615/1998 (Lei Pelé), alterada pela Lei 10.264/2001 (Lei Agnelo/Piva).

Comitê Olímpico Brasileiro; Comitê Paraolímpico Brasileiro; Confederação Brasileira de Atletismo; Confederação Brasileira de Clubes; Confederação Brasileira de Desportos de Deficientes Visuais; Confederação Brasileira de Hipismo; Confederação Brasileira de Judô; Confederação Brasileira de Rugby; Confederação Brasileira de Voleibol.

3. Interessados/Responsáveis/Recorrentes:
3.1. Interessado: Identidade preservada (art. 55, caput, da Lei n. 8.443/1992)
3.2. Responsável: Identidade preservada (art. 55, caput, da Lei n. 8.443/1992)
3.3. Recorrente: Identidade preservada (art. 55, caput, da Lei n. 8.443/1992).

13.1. Ministros presentes: José Mucio Monteiro (Presidente), Walton Alencar Rodrigues, Benjamin Zymler (Relator), Augusto Nardes, Aroldo Cedraz, Raimundo Carreiro, Ana Arraes, Bruno Dantas e Vital do Rêgo.
13.2. Ministros-Substitutos presentes: Augusto Sherman Cavalcanti, Marcos Bemquerer Costa, André Luís de Carvalho e Weder de Oliveira.

BENJAMIN ZYMLER

Ministro Benjamin Zymler.

Trata-se de embargos de declaração (peça 344) opostos pelo Comitê Brasileiro de Clubes - CBC ao Acórdão 422/2020-TCU-Plenário, nos seguintes termos:
" (...) 
IV - DO SUBITEM 9.1.1.7 E RESPECTIVO SUBITEM 9.3.1.1 DO Acórdão 3162/2016-TCU-Plenário
Da omissão ao determinar a exclusão do subitem 9.1.1.7, não acompanhada da exclusão do subitem 9.3.1.1 de idêntico teor, ambos do Acórdão 3162/2016-TCU-Plenário
Conforme destacado, é fato notório que o CBC dispõe de fonte orçamentária, notadamente os recursos oriundos da Lei nº 13.756/2018 e, consequentemente, arcabouço jurídico-normativo, similar aos demais Comitês, Olímpico do Brasil e Paralímpico Brasileiro, conforme já identificado pelo TCU, inclusive no âmbito do Acórdão 3162/2016-TCU-Plenário.
Neste contexto, e em se tratando de processo de controle externo que tem como missão precípua a busca pela verdade material, o Órgão de Controle ao reformar decisão anterior dispõe do dever de ofício de ajustar as recomendações e determinações conforme novo entendimento.
Assim, quando entendeu oportuno, o voto conduto do Acórdão 422/2020-TCU-Plenário estendeu ao CPB, o teor do recurso então interposto pelo COB. Confira-se:
16. Observo que determinações no mesmo sentido foram endereçadas ao Comitê Paralímpico Brasileiro (subitens 9.2.1.2 e 9.2.1.3) . Pelas razões expostas, embora não sejam objeto do presente recurso, essas determinações devem ser alteradas de ofício, de modo a permitir que as despesas com transporte aéreo de passageiros sejam comprovadas por meio de "Bilhete/Recibo do Passageiro".
Por outro lado, a mesma situação não ocorreu no caso das determinações 9.1.1.7 e 9.3.1.1 do Acórdão 3162/2016-TCU-Plenário.
Pois bem, fruto do Pedido de Reexame interposto em face do Acórdão 3162/2016-TCU-Plenário, o acórdão embargado excluiu a determinação dirigida ao COB constante do item 9.1.1.7 daquele acórdão originário. Confira-se os respectivos trechos:
"9.1.1.7. prever como limite máximo das remunerações pagas, a funcionários e a dirigentes, com recursos da Lei 9.615/1998, os valores consignados no artigo 42, inciso II, do Decreto 8.726/2016;" (Acórdão nº 3.162/2016-P) 
"9.1. com fulcro no art. 48 da Lei 8.443/1992, conhecer do recurso de reconsideração para, no mérito, dar-lhe provimento, de forma a excluir os subitens 9.1.1.1. e 9.1.1.7., e a conferir aos subitens 9.1.1.5, 9.1.1.6, 9.2.1.2 e 9.2.1.3 do Acórdão 3162/2016-TCU-Plenário (...) " (Acórdão nº 422/2020-P) 
Neste sentido, e para melhor exposição visual da questão, oportuno colacionar determinação idêntica que havia sido dirigida ao CBC por meio do item 9.3.1.1 do mesmo Acórdão 3162/2016-TCU-Plenário, verbis:
"9.3.1.1. prever, como limite máximo das remunerações pagas, a funcionários e a dirigentes, com recursos da Lei 9.615/1998, os valores consignados no artigo 42, inciso II, do Decreto 8.726/2016;" (Acórdão nº 3.162/2016-P) 
Entretanto, o Acórdão 422/2020-TCU-Plenário não excluiu o item 9.3.1.1 do Acórdão 3162/2016-TCU-Plenário, deixando evidente lacuna por omissão do acórdão ora embargado.
Se não bastasse, os fundamentos utilizados pelo voto condutor do Acórdão 422/2020-TCU-Plenário, para embasar a exclusão da determinação 9.1.1.7 do Acórdão 3162/2016-TCU-Plenário, são integralmente e perfeitamente aplicáveis ao CBC, sobretudo diante da revogação do artigo 56, §10º da Lei nº 9.615/1998 (matéria que será abordada no tópico seguinte) . Vejamos:
"24. Assim, não subsiste o fundamento da determinação constante do subitem 9.1.1.7., dado que os dispositivos legais que impõem a observância das normas aplicáveis à celebração de convênios pela União foram revogados, afastando a aplicação do Decreto 8.726/2016, que regulamentou a Lei 13.019/2014. Dessa forma, impõem-se tornar insubsistente essa determinação."
Ante o exposto, pugna-se pelo saneamento da latente omissão presente no Acórdão 422/2020-TCU-Plenário, uma vez que, embora aplicável a mesma fundamentação utilizada para exclusão do item 9.1.1.7 do Acórdão 3162/2016-TCU-Plenário, não excluiu o item 9.3.1.1 do mesmo acórdão originário.
V - DA FUNDAMENTAÇÃO E ARCABOUÇO NORMATIVO PARCIALMENTE OBSERVADO
Da omissão e obscuridade quanto à linha argumentativa e fundamentação do voto condutor frente ao teor do Acórdão 422/2020-TCU-Plenário e ao arcabouço normativo a ser seguido pelo CBC na gestão dos recursos lotéricos oriundos da Lei nº 13.756/2018 que, eventualmente, poderá acarretar contradição, em caso de não ser sanada a obscuridade do Acórdão 22/2020-TCU-Plenário, já que permaneceria o entendimento para o COB e, por outro lado, entendimento diverso ao CBC.
Oportuno rememorar que antes da edição da Lei nº 13.756/2018, os recursos destinados ao CBC estavam dispostos pelo artigo 56, VIII, §10º da Lei nº 9.615/1998 - Lei que instituiu normas gerais sobre o desporto1 . Confira-se:
Art. 56. Os recursos necessários ao fomento das práticas desportivas formais e não-formais a que se refere o art. 217 da Constituição Federal serão assegurados em programas de trabalho específicos constantes dos orçamentos da União, dos Estados, do Distrito Federal e dos Municípios, além dos provenientes de: (...) 
II - receitas oriundas de exploração de loteria; (...) 
VIII - 1/6 (um sexto) dos recursos destinados ao Ministério dos Esportes a que se refere o inciso II do art. 6º desta Lei, calculado após deduzida a fração prevista no § 2º do referido artigo.2
§ 10. Os recursos financeiros de que trata o inciso VIII serão repassados à Confederação Brasileira de Clubes - CBC e destinados única e exclusivamente para a formação de atletas olímpicos e paraolímpicos, devendo ser observado o conjunto de normas aplicáveis à celebração de convênios pela União.
Observa-se que desde aquele momento, os recursos destinados ao CBC originavam-se de uma fração dos recursos oriundos dos concursos de prognóstico, não restando dúvidas, portanto, quanto à origem e natureza jurídica do recurso, vez que não se confundiam com recursos orçamentários da União, sobretudo diante da disposição do artigo 56, representada pela expressão "além dos provenientes de".
Por outro lado, vale destacar a real controvérsia identificada na legislação, sobretudo em termos hermenêuticos, com grande margem interpretativa relacionada ao disposto no §10º do artigo 56 da Lei nº 9.615/1998, que determinava, até então, a observância do "conjunto de normas aplicáveis à celebração de convênios pela União". Disposição que logo foi interpretada pelo Acórdão 3162/2016-TCU-Plenário do TCU:
"Aplicam-se às parcerias entre a administração pública federal e as organizações da sociedade civil o regime jurídico estabelecido pela Lei 13.019/2014, já vigente, em substituição aos normativos de convênios, instrumentos celebrados apenas entre os entes governamentais."
Neste sentido, identifica-se que o único ponto, existente na antiga legislação, que vinculava a natureza dos recursos lotéricos destinados ao CBC aos recursos da administração pública direta e/ou indireta, eram precisamente as normas de convênio da União, exigência disposta no §10º do artigo 56 da Lei nº 9.615/1998. Sobre este tema em particular, e dada sua relevância para o contexto material do presente pedido, cabe salientar que a questão será melhor abordada, em profundidade, em tópico específico adiante.
Evoluindo-se a análise legislativa, já no âmbito da Lei nº 13.756/2018, vê-se que foi legalmente garantido ao CBC o recebimento direto de receita oriunda do concurso de prognósticos numéricos da Loteria Federal, no importe de 0,5% (cinco décimos por cento) , conforme determinação do artigo 16, II, "e", "2", da Lei Federal nº 13.756/20183 , bem como determinada a sua afetação específica, de modo a se exigir aplicação integral e exclusiva nas linhas de fomento de que tratam o artigo 23, caput4, do mesmo diploma legal.
Ocorre que, ao mesmo tempo em que a nova lei lhe destinou tais recursos, rompeu com a estrutura normativa anterior, posto que o artigo 37 da Lei nº 13.756/2018, revogou substancialmente o artigo 56 da Lei nº 9.615/1998, o qual é inserido no capítulo específico referente aos recursos para o desporto. Confira-se:
"Art. 37. A Lei nº 9.615, de 24 de março de 1998, passa a vigorar com as seguintes alterações: (...) 
Art. 56.
...........................................................................................................................
II - receitas oriundas de exploração de loteria;
...........................................................................................................................
IV - (revogado) ;
...........................................................................................................................
VI - (revogado) ;
...........................................................................................................................
VIII - (revogado) .
...........................................................................................................................
§ 1º (Revogado) .
§ 2º (Revogado) .
I - (revogado) ;
II - (revogado) .
§ 3º (Revogado) .
§ 4º (Revogado) .
§ 5º (Revogado) .
§ 6º (Revogado) .
§ 7º (Revogado) .
§ 8º (Revogado) .
I - (revogado) ;
II - (revogado) ;
III - (revogado) .
§ 9º (Revogado) .
§ 10. (Revogado) .
Esta revogação expressa por Lei posterior de igual estatura, via de regra, impõe a perda de vigência aos dispositivos atingidos, notadamente no que diz respeito à parte das disposições do artigo 56 supracitado, nos termos do que dispõe o artigo 2º, §1º da Lei de Introdução às Normas do Direto Brasileiro - LINDB. Vejamos:
"Art. 2o Não se destinando à vigência temporária, a lei terá vigor até que outra a modifique ou revogue.
§ 1o A lei posterior revoga a anterior quando expressamente o declare, quando seja com ela incompatível ou quando regule inteiramente a matéria de que tratava a lei anterior." (Grifou-se) 
In casu, todos os parágrafos revogados do mencionado artigo 56 da Lei nº 9.615/1998, indistintamente, se dedicavam à distribuição, destinação e forma de uso dos recursos direcionados ao desporto, bem como delimitavam os beneficiários diretos, compreendendo as entidades listadas no artigo 6º, parágrafo único do Decreto nº 7.984/2013, quais sejam: COB, CPB e CBC.
Como se nota, a técnica legislativa empregada na edição da Lei nº 13.756/2018 foi dispor, em um único texto, sobre as seguintes matérias: (i) o Fundo Nacional de Segurança Pública - FNSP; (ii) a destinação do produto da arrecadação das loterias; (iii) a promoção comercial e a modalidade lotérica denominadas apostas de quota fixa, valendo constatar, por evidente, tratar-se de legislação totalmente diversa daquela originária, que por sua vez trata das normas gerais do desporto e já não se ocupa da regulação legal acerca dos recursos lotéricos.
Neste particular, é importante destacar que o tratamento acerca da distribuição, destinação e forma do uso dos recursos advindos do produto da arrecadação das loterias destinados para o desporto, com esta específica fonte, foi retirado do âmbito da Lei nº 9.615/1998 e inserido em outro escopo normativo, o da nova Lei nº 13.756/2018.
Fica evidente que esta prática legislativa teve o condão de modificar o arcabouço jurídico-normativo atinente aos recursos lotéricos destinados ao desporto, sem que houvesse interrupção da política pública esportiva nacional, que demanda e clama por perenidade e estabilidade para o seu efetivo desenvolvimento.
Vê-se, contudo, que tal importação de preceitos não se operou de forma cartesiana, uma vez que alguns dispositivos constantes do antigo artigo 56 da Lei nº 9.615/1998 simplesmente foram excluídos do ordenamento, enquanto outros tiveram sua dinâmica alterada ou mantida, em suas disposições na nova Lei.
De forma ilustrativa, vale resumir o cenário legislativo atual, com a vigência da nova Lei nº 13.756/2018, uma vez que (i) revoga expressamente dispositivos do artigo 56 da Lei nº 9.615/1998, sem aproveitamento de texto quanto à obrigatoriedade de os Comitês observarem as normas de convênio da União para a administração dos recursos do produto da arrecadação das loterias; (ii) mantém incólume o papel do Ministério da Educação, do Ministério do Esporte (atual Ministério da Cidadania) , do Conselho Nacional do Esporte - CNE e do Tribunal de Contas da União sobre os recursos e sua aplicação, cada qual dentro de suas competências legais.
Nesta esteira, a Lei nº 13.756/2018 passou a ser a legislação principal para uso de tais recursos, pois, objetivamente, define: os percentuais, os beneficiários, a destinação, a forma de uso, bem como o controle e a sua fiscalização, evidentemente sem qualquer prejuízo de aplicação dos demais dispositivos vigentes da Lei nº 9.615/1998, estritamente na qualidade de Lei Geral do Desporto.
O TCU, inclusive, já se manifestou no sentido de que, com o advento da Lei nº 13.756/2018, os recursos das loterias federais destinados ao desporto não fazem mais parte do bloco dos convênios, contratos de repasse ou termos de parceria com a Administração Pública Federal. Veja excerto do voto condutor do Acórdão 699/2019-TCU-Plenário:
"37. Ocorre que, com a promulgação da Lei 13.756/2018, resultante da conversão da Medida Provisória 846/2018, houve a revogação de diversos dispositivos da Lei 9.615/1998, inclusive daqueles que dispunham sobre os recursos para o desporto. Dentre eles, está § 1º do art. 56, já transcrito anteriormente.
38. Assim sendo, tendo em vista que o Cepim consolida a relação das entidades privadas sem fins lucrativos que estão impedidas de celebrar convênios, contratos de repasse ou termos de parceria com a administração pública federal, os recursos de loterias federais destinados ao desporto não se enquadram mais nesse bloco."
Entendimento reiterado pelo voto condutor do Acórdão 422/2020-TCU-Plenário, ora embargado, confira-se:
"24. Assim, não subsiste o fundamento da determinação constante do subitem 9.1.1.7, dado que os dispositivos legais que impõem a observância das normas aplicáveis à celebração de convênios pela União foram revogados, afastando a aplicação do Decreto 8.726/2016, que regulamentou a Lei 13.019/2014. Dessa forma, impõem-se tornar insubsistente essa determinação."
Ocorre que, embora o voto condutor reconheça o novo contexto normativo que estão inseridos os Comitês gestores de recursos oriundos da Lei nº 13.756/2018, o Acórdão 422/2020-TCU-Plenário determinou a exclusão apenas dos itens 9.1.1.1 e 9.1.1.7 do Acórdão 3162/2020-TCU-Plenário, não abarcando o item 9.3.1 que trata da mesma matéria, porém no âmbito deste Comitê Brasileiro de Clubes.
Ante o exposto, resta inconteste a omissão na fundamentação do julgado embargado, consequentemente, trazendo obscuridade ao arcabouço normativo a ser observado pelo CBC, ademais, caso seja mantido o teor do Acórdão 422/2020-TCU-Plenário, a matéria será visivelmente controversa, por tratar de formas antagônicas matérias idênticas.
Insta destacar, ainda, que estas ocorrências apresentam derivações no contexto fático, além de mais obscuridade no arcabouço jurídico, especialmente em relação a: (i) (não) aplicabilidade dos artigos 18 e 18-A da Lei nº 9.615/1998 aos recursos diretamente destinados aos Comitês pela Lei nº 13.756/2018, e (ii) (não) aplicabilidade do Decreto Federal nº 7.984/2013, regulamentador da Lei nº 9.615/1998, que não mais dispõe sobre a distribuição, destinação e forma de uso dos recursos advindos do produto da arrecadação das loterias destinados para o desporto.
V.a - Da não aplicabilidade dos artigos 18 e 18-A da Lei nº 9.615/1998
Inicialmente, e tal como já salientado, faz-se necessário repisar que a matéria ora argumentada paira exclusivamente sobre os recursos oriundos da exploração lotérica, não abrangendo quaisquer outras fontes financeiras destinadas ao desporto.
No tocante à não aplicabilidade dos artigos 18 e 18-A da Lei nº 9.615/1998, visto que os recursos oriundos do produto da arrecadação das loterias estejam disciplinados pela nova legislação, faz-se necessário, para se analisar o tema em apreço, revisitar a Lei nº 9.615/1998, que será aqui citada com frequência.
Pois bem, tais dispositivos preveem que somente poderão ser "beneficiadas com isenções fiscais e repasses de recursos públicos federais da administração direta e indireta" as entidades integrantes do SND que cumprirem os requisitos estipulados em seus incisos, cuja responsabilidade de verificação foi atribuída pela Lei ao Ministério do Esporte, hoje Ministério da Cidadania. Senão vejamos:
"Art. 18. Somente serão beneficiadas com isenções fiscais e repasses de recursos públicos federais da administração direta e indireta, nos termos do inciso II do art. 217 da Constituição Federal, as entidades do Sistema Nacional do Desporto que: (...) "
Parágrafo único. A verificação do cumprimento das exigências contidas nos incisos I a V deste artigo será de responsabilidade do Ministério do Esporte.
"Art. 18-A. Sem prejuízo do disposto no art. 18, as entidades sem fins lucrativos componentes do Sistema Nacional do Desporto, referidas no parágrafo único do art. 13, somente poderão receber recursos da administração pública federal direta e indireta caso: (...) "
§ 2º A verificação do cumprimento das exigências contidas nos incisos I a VIII do caput deste artigo será de responsabilidade do Ministério do Esporte. (grifou-se) 
No âmbito do então Ministério do Esporte a questão foi regulamentada no ano de 2018, com a edição da Portaria nº 115, que estabeleceu os parâmetros da verificação dos requisitos legais para a emissão da chamada Certidão de Registro Cadastral.
A propósito do entendimento acerca da necessária observância, pelos Comitês Olímpico, Paralímpico e de Clubes, dentro do contexto normativo até então veiculado na própria Lei nº 9.615/1998, é necessário entender os motivos pelos quais estas entidades, e seus respectivos subsistemas, foram arrastados para dentro das exigências dispostas nos artigos 18 e 18-A da mencionada Lei.
De início, ressalta-se que os recursos das loterias federais não advêm de repasses da Administração Pública Federal direta ou indireta e não são orçamentários, configurando, em verdade, receitas próprias, conforme destacou o Grupo de Trabalho do TCU, o qual teve por objetivo a avaliação da sistemática de controle dos recursos transferidos ao COB e ao CPB, oriundos da mesma fonte do CBC, chegando a concluir que, de fato, tratam-se de recursos de natureza pública, próprios e não orçamentários. Veja-se trecho do relatório do Acórdão 2112/2004-TCU-Plenário, verbis:
"10. Sobre as questões de mérito concernentes à gestão dos recursos repassados aos Comitês, o Grupo de Trabalho concluiu, em síntese, que:
a. os recursos oriundos da Lei nº 9.615, de 1998, modificada pela de nº 10.264, de 2001, repassados aos Comitês pela CEF (arts. 9º e 56, VI) , não obstante sejam próprios, são de natureza pública (fls. 43/45) ;
b. os Comitês Olímpico e Paraolímpico brasileiros e demais entidades por eles beneficiadas com descentralizações financeiras, ao executarem despesas com recursos oriundos da Lei nº 9.615, de 1998 (arts. 9º e 56, inc. VI) , devem observar o conjunto de princípios da administração pública, tais como, legalidade, impessoalidade, moralidade, publicidade, eficiência, igualdade, isonomia, finalidade, dever de licitar e dever de prestar contas (fls. 45/47) ;
c. os Comitês são entidades particulares, sem subordinação hierárquica com a administração pública, dela se aproximando basicamente pelo fato de que lhes são destinados recursos públicos pela Lei nº 9.615, de 1998, os quais não são orçamentários, mas constituem receitas próprias. Assim, não estão sujeitos aos ditames da Lei nº 8.666, de 21 de junho de 1993, e tal como ocorre com as entidades do Serviço Social Autônomo, devem observar os princípios gerais que regulam a execução da despesa pública, da vinculação ao instrumento convocatório e do julgamento objetivo, mediante a adoção de regulamentos próprios devidamente publicados, destinados a nortear os gastos efetuados diretamente e bem assim aqueles realizados por entidades filiadas, vinculadas ou reconhecidas pelos Comitês, beneficiárias de transferências dos recursos em comento (fls. 48/55) ;
d. os Comitês são os gestores dos recursos públicos que lhes são repassados diretamente pela CEF por força da Lei nº 9.615, de 1998 (arts. 9º e 56, inciso VI) . Por mandamento constitucional e legal, são os responsáveis diretos pela comprovação de sua regular aplicação e, também, após a descentralização para outras entidades, permanecem responsáveis pela sua aplicação, tendo em vista que o § 1º do art. 56 da Lei nº 9.615, de 1998, acrescido pela Lei nº 10.264, de 2001, estabelece a observância do conjunto de normas aplicáveis à celebração de convênios da União (fls. 55/59) ". (Grifou-se) 
Aparentemente, o mesmo entendimento se perpetua, conforme destacado pelo art. 1º da Instrução Normativa-TCU nº 48/2004 e, corroborado pelo voto condutor do recente Acórdão 699/2019-TCU-Plenário. Confira-se, respectivamente:
" (...) Considerando a peculiaridade da sistemática de transferência de recursos estabelecida pela Lei nº 9.615, de 24 de março de 1998, com as alterações promovidas pela Lei nº 10.264, de 16 de julho de 2001;
Considerando as características próprias do Comitê Olímpico Brasileiro e do Comitê Paraolímpico Brasileiro, entidades privadas que não possuem vínculo hierárquico com a administração pública; e
Considerando a necessidade de conferir maior efetividade ao controle dos recursos públicos repassados ao Comitê Olímpico Brasileiro e ao Comitê Paraolímpico Brasileiro, em virtude da determinação constante no item 9.1 do Acórdão 1932/2003-TCU-Plenário, resolve:
Art. 1º A fiscalização da aplicação dos recursos próprios do Comitê Olímpico Brasileiro e do Comitê Paraolímpico Brasileiro, a eles repassados em decorrência da Lei no 9.615, de 24 de março de 1998, será realizada mediante os instrumentos de fiscalização especificados no Regimento Interno do Tribunal, com base nos princípios da seletividade, materialidade, relevância e risco, nos termos desta Instrução Normativa. (...) "
"47. Destaca-se, por oportuno, que, no art. 9º da IN TCU 48/2004, que dispõe sobre os procedimentos para a fiscalização da aplicação dos recursos próprios repassados ao COB e ao CPB por força da Lei 9.615/1998, ficou estabelecido que estas entidades devem manter cadastros próprios com a finalidade de registrar as entidades inadimplentes, bem como os responsáveis por eventuais débitos junto aqueles comitês. A inscrição no referido cadastro ensejará a suspensão do repasse de novos recursos (§ 1º do art. 9º) ."
Desta forma, a Administração Pública Federal, como se verifica, não pode lançar mão de tais valores para custear suas despesas, bem como não pode avocar estes recursos para realizar despesas públicas previstas na peça orçamentária anual, tanto é que os valores não transitam pelo Caixa Único do Tesouro Nacional.
Ademais, por força de autorização constante na Lei em tela, são recursos afetados a finalidades específicas e extras orçamentárias, dispensando-se, pois, autorização anual do legislador para a sua execução, através da Lei Orçamentária Anual.
De mais a mais, esta conclusão deriva da própria lógica-legal estatuída no caput do artigo 56 da Lei nº 9.615/1998, quando diferencia a natureza jurídica e a origem dos recursos oriundos do Orçamento da União para o desporto, ao consignar a expressão "além dos provenientes de"5, para falar sobre os recursos dos concursos de prognósticos, segmentando claramente suas diferentes naturezas.
Por outro lado, veja que os artigos 18 e 18-A dispõem acerca dos recursos públicos federais da administração direta e indireta.
 Observa-se que, em verdade, os recursos oriundos da Lei Federal nº 13.756/2018, direta e legalmente destinados às entidades do Sistema Nacional do Desporto - SND não estão incluídos no rol dos recursos provenientes da "administração direta e indireta". Embora ambos os casos tratem de recursos públicos, são fontes financeiras distintas, sendo a primeira legalmente destinada e vinculada diretamente a cada entidade do SND, e a segunda uma regular destinação financeira do orçamento da União, conforme será aprofundado adiante.
Deste modo, a destinação e disponibilização dos recursos ao CBC, provenientes da Lei nº 13.756/2018, melhor se amoldam ao conceito de transferências legais obrigatórias, e que, embora não perdendo o seu caráter público, passam a  integrar o orçamento da entidade beneficiada, cuja gestão está claramente desvinculada do aspecto temporal/orçamentário da União.
Feitas estas colocações objetivas, é de se verificar que não havia no arcabouço jurídico anterior uma subsunção direta dos recursos recebidos pelos Comitês à redação dos artigos 18 e 18-A, para que os Comitês e suas entidades filiadas/vinculadas fossem submetidas a prévio processo de certificação para administração e execução de tais recursos, tendo em vista que estes não são repassados pela Administração direta ou indireta, mas recursos próprios da arrecadação de concursos de prognósticos transferidos diretamente pela Caixa Econômica Federal, na qualidade de mera administradora do sistema lotérico.
A percepção inicial que fica, dentro deste contexto, é de que a Administração Pública estaria impondo para a realização das políticas públicas esportivas no país, por meio de entidades privadas que agem em cooperação com o Estado, as mesmas exigências destinadas às entidades beneficiadas com recursos da Administração direta e indireta, que, por sua origem, não se confundem com os recursos próprios dos Comitês, conforme revelou o próprio TCU. A perpetuar este tratamento, configurar-se-ia, no âmbito dos recursos próprios dos Comitês, uma imposição de requisitos não previstos em Lei.
Nada obstante, e ainda que de forma muito tênue, é compreensível e possível entender a lógica empregada pela Administração Pública quando da igualdade de tratamento às distintas entidades, a partir de interpretação de uma subsunção indireta dos recursos recebidos pelos Comitês à redação dos artigos 18 e 18-A da Lei nº 9.615/1998. Explica-se de forma pontuada:
 (i) Os artigos 18 e 18-A da Lei nº 9.615/1998 versam, expressamente, sobre repasse de recursos da Administração Pública Federal para entidades integrantes do Sistema Nacional do Desporto, aí incluídos, o COB, o CPB e o CBC;
 (ii) Revestem-se de conteúdo que deve ser contemplado nos estatutos sociais das entidades beneficiadas com recursos públicos federais destinados ao desporto, como forma de garantir transparência, controle e eficiência na utilização dos recursos;
 (iii) Tais entidades deveriam, por força do então artigo 56, §1º e §10º da Lei nº 9.615/1998, observar as normas de convênio da União para utilização dos recursos provenientes da arrecadação dos concursos de prognósticos;
 (iv) A figura do convênio é umas das formas de repasse voluntário de recursos pela Administração Pública Federal;
 (v) Portanto, quando o legislador determinou que os Comitês deveriam observar as normas de convênio da União, entendeu-se incluir os Comitês, por arrastamento, para dentro do contexto dos artigos 18 e 18-A da Lei nº 9.615/1998, por ser, frise-se, uma das formas de repasse voluntário de recursos pela Administração Pública.
Entende-se que esta subsunção indireta à norma jurídica, foi o motivo que levou o então Ministério do Esporte a incluir os recursos oriundos das loterias dentro da já citada Portaria nº 115/2018, tanto para o recebimento dos recursos pelos Comitês, quanto para sua descentralização, verbis:
"Art. 2º O procedimento de verificação será exigido das entidades do Sistema Nacional do Desporto, previstas no parágrafo único, do art. 13 da Lei nº 9.615, de 1998, que recebem:
I - recursos decorrente de renúncia fiscal com base na Lei nº 11.438, de 29 de dezembro de 2006;
II - recursos que integram o Orçamento Geral da União; e
III - recursos públicos destinados ao Comitê Brasileiro de Clubes - CBC, Comitê Paraolímpico Brasileiro - CPB e Comitê Olímpico do Brasil - COB, conforme disposto no art. 9º e art. 56, § 1º e § 10, da Lei nº 9.615, de 1998.
§ 1º O procedimento de verificação de que trata esta portaria não será exigido quando as entidades do Sistema Nacional do Desporto apoiarem as manifestações desportivas previstas no art. 3º, incisos I e II da Lei nº 9.615, de 1998.
§ 2º A previsão contida no § 1º não se aplica à Confederação Brasileira de Desporto Escolar - CBDE e a Confederação Brasileira de Desporto Universitário - CBDU, para efeito dos recursos previstos no art. 56, § 2º, da Lei nº 9.615, de 1998.
§ 3º A exigência da certificação ocorrerá previamente:
I - à aprovação do projeto pela Comissão Técnica da Lei de Incentivo ao Esporte;
II - à celebração de ajuste a que se destinam recursos do Orçamento Geral da União;
III - à transferência de recursos de que trata o art. 9º e art. 56, § 1º e § 10, da Lei nº 9.615, de 1998; e
IV - à descentralização pelos comitês de recursos oriundos da Lei nº 9.615, de 1998 citados no inciso III do art. 2º."
Acontece, contudo, que o já transcrito artigo 37 da Lei nº 13.756/2018, revogou expressamente o artigo 56, § 1º e § 10º da Lei nº 9.615/1998, os quais foram, definitivamente, escoimados do ordenamento jurídico, e, por efeito, a exigência dos Comitês de observar as normas de convênio da União.
Para que não pairem dúvidas sobre a mens legis, é imperioso destacar, também, que a Lei nº 13.756/2018 sequer converteu o disposto na MP nº 846/2018 que previa que os Comitês deveriam observar, no couber, para a administração e execução dos recursos das loterias, as disposições da Lei nº 13.019/2014, que trata de transferências voluntárias da União para Organizações da Sociedade Civil. Denota-se, expressamente, que o parlamento brasileiro entendeu não mais ser cabível que essas entidades, administradoras de recursos próprios e afetados à finalidade de desenvolvimento do desporto nacional, na forma das ações do artigo 23 da Lei nº 13.756/2018, se submetam a uma gama enorme de regras incompatíveis com a dinamicidade privada.
Conforme já destacado, o TCU se manifestou, por meio do Acórdão 699/2019-TCU-Plenário, no sentido de que, com o advento da Lei nº 13.756/2018, os recursos das loterias federais destinados ao desporto não fazem mais parte do bloco dos convênios, contratos de repasse ou termos de parceria com a Administração Pública Federal. Inclusive, este entendimento foi corroborado pelo voto condutor do acórdão embargado, confira-se:
"24. Assim, não subsiste o fundamento da determinação constante do subitem 9.1.1.7, dado que os dispositivos legais que impõem a observância das normas aplicáveis à celebração de convênios pela União foram revogados, afastando a aplicação do Decreto 8.726/2016, que regulamentou a Lei 13.019/2014. Dessa forma, impõem-se tornar insubsistente essa determinação."
Ao se retirar todo este contexto das transferências voluntárias inerentes às normas de convênio de dentro dos recursos para o esporte, originados na arrecadação das loterias, reforça-se, que os referidos recursos públicos chegam aos seus destinatários por meio de transferências legais obrigatórias/impositivas. Vejamos, apenas para melhor compreensão da diferenciação das modalidades de repasse de recursos federais, trecho do relatório do Acórdão 3224/2014-TCU-Plenário:
"23. Para melhor elucidar o tema, vale destacar alguns aspectos das transferências legais e das voluntárias.
24. No caso das transferências voluntárias, decorrem da vontade de órgãos/entidades executarem ações para o alcance de objetivos comuns, de modo que o repasse de recursos não surge de uma obrigação unilateral, mas sim, da necessidade de ação conjunta para a consecução daquilo que se deseja implementar.
25. Além disso, as metas a serem atingidas ficam vinculadas a um intervalo de tempo, após o qual aquele que recebeu os recursos deve demonstrar o alcance do que foi pactuado.
26. No caso das transferências legais, o repasse decorre de uma imposição, geralmente ligada a objetivos mais amplos e desvinculados do aspecto temporal.
27. Em relação aos repasses efetuados pelo Sesi/Senai à CNI e às federações, constituem, como esclarecido da resposta à diligência, contrapartida para as atribuições de direção e administração superior, possuindo natureza perene e institucional.
28. Traçando um paralelo com as transferências legais realizadas pelo Poder Público, pode-se dizer que tais recursos, ao ingressarem nos cofres da CNI e das federações, passam a integrar seus orçamentos.
29. A despeito disso, a exemplo do que ocorre com as transferências legais, não se pode afastar a necessidade de que a aplicação ocorra nos objetivos estipulados nos normativos que lhes deram origem." (Grifou-se) 
Assim, diante de todo o exposto, oportuno repisar a lógica interpretativa seguida:
i) Lógica aplicada antes da edição da Lei Federal nº 13.756/2018:
a. Recursos públicos legalmente destinados aos Comitês por meio do artigo 56, IV, §10º da Lei nº 9.615/1998, e por constar de previsão legal, não voluntários e/ou orçamentários;
b. Previsão legal taxativa do artigo 56, §10º da Lei nº 9.615/1998, no sentido da obrigatória observância das normas de convênio da União pelos Comitês;
c. Por força do artigo 56, §6º da Lei nº 9.615/1998, o TCU, por meio do Acórdão 3162/2016-TCU-Plenário, entendeu que onde havia observância das "normas de convênio da União", leia-se, "normas contidas na Lei 13.019/2014;
d. Foi neste contexto de aproximação das normas de convênio da União que se entendeu pela aplicação dos artigos 18 e 18-A da Lei nº 9.615/1998 aos Comitês, mesmo que não se apliquem, desde então, literalmente, por trazerem disposições acerca dos recursos da administração direta e ou indireta.
ii) Lógica aplicada após a edição da Lei Federal nº 13.756/2018:
a. Recursos públicos legalmente destinados aos Comitês por meio dos artigos 14, 15 e 16 da Lei nº 13.756/2018, e por constar de previsão legal, não voluntários e/ou orçamentários;
b. Revogação expressa das disposições constantes da antiga Lei nº 9.615/1998, acerca da destinação, aplicação e controle dos recursos, inclusive aplicação das normas de convênio da União;
c. Revogação (não manutenção) do texto da Medida Provisória nº 846/2018 que previa a aplicação da Lei nº 13.019/2014 aos recursos oriundos da futura Lei nº 13.756/2018;
d. Não aplicação das normas de convênio da União e, consequentemente, da Lei nº 13.019/2014 aos recursos oriundos da Lei nº 13.756/2018, conforme reconhecido pelo TCU por meio do Acórdão 699/2018-TCU-Plenário e, posteriormente, corroborado pelo Acórdão 422/2020-TCU-Plenário, que modificou o teor do Acórdão 3162/2016-TCU-Plenário.
Portanto, não mais se aplicando as normas de convênio da união aos Comitês, tendo em vista a natureza dos recursos oriundos de exploração lotérica e, ainda, fruto da interpretação literal dos artigos 18 e 18-A da Lei nº 9.615/1998, entende-se que não mais enquadra na lógica jurídica a aplicabilidade dos artigos 18 e 18-A da Lei nº 9.615/1998 aos recursos públicos destinados aos Comitês por meio da Lei nº 13.756/2018.
Para que não restem dúvidas acerca da lógica e da vontade legislativa a embasarem e justificarem o novo arcabouço jurídico e legal vigente, é oportuno ressaltar que o repasse dos recursos lotéricos diretamente às Entidades Desportivas visa justamente, e de forma clara, evitar possível descontinuidade e/ou interferência na política desportiva nacional, exatamente em convergência com os termos constitucionais do artigo 217, I, corroborados pelo artigo 2º, II da Lei Geral do Desporto - Lei n° 9.615/1998.
Em outros termos, é clarividente que o legislador, ressaltando a escolha dos Comitês Olímpico, Paralímpico e de Clubes, cada qual com suas especificidades e com a capilaridade no segmento respectivo, para a concretização do mandamento constitucional de dever de fomento pelo Estado, atuando, neste sentido, a seu lado, na perspectiva privada de sua atuação, visou proteger o próprio esporte brasileiro, bem assim a própria representação da nação, restando inimaginável que o Brasil possa ficar sem representação desportiva e/ou formação de atletas por ausência de recursos decorrente do não atendimento a requisitos formais, a exemplo dos artigos 18 e 18-A da Lei nº 9.615/1998.
Repise-se, não se trata de recebimento de recursos por transferência voluntária, mas de escolha do legislador para a concretização de uma política pública esportiva, e de lógica restrita aos recursos oriundos das receitas lotéricas, que têm seu caráter legal involuntário, portanto, raciocínio diverso daquele empreendido às demais fontes orçamentárias previstas pela Lei Geral do Desporto, especialmente no caso dos repasses voluntários, hipótese em que qualquer entidade precisaria observar as condicionantes dos artigos 18 e 18-A da Lei nº 9.615/1998.
Em arremate, merece ser colacionado trecho do Parecer nº 00396/2019/CONJUR-MC/CGU/AGU, que analisou a questão e efetivou a distinção entre os recursos legais obrigatórios (provenientes da Lei nº 13.756/2018) e os recursos voluntários repassados no âmbito do Ministério da Cidadania, com vinculação direta à Secretaria Especial do Esporte. Confira-se:
"52. Conforme já referido, entende-se que os artigos 18 e 18-A da Lei nº 9.615/1998, são disposições claramente voltadas às transferências voluntárias de recursos públicos federais, entendimento esse que, como visto, já havia sido externado pela CONJUR do ME e pela própria ConsultoriaGeral da União.
53. Tendo sido revogada a determinação expressa contida no art. 56, § 1º, da Lei nº 9.615/1998, que condicionava os repasses da CEF ao atendimento, pelo COB, de legislação de convênios, não mais subsiste a obrigação de atendimento dos requisitos dos artigos 18, e 18-A da Lei nº 9.615/1998 como condição para o repasse dos recursos. (...) 
55. Assim, conclui-se que a não emissão da Certidão de Registro Cadastral não tem o condão de impor à CEF a abstenção de transferir os recursos de loteria destinados ao COB pela Lei nº 13.756/1998, uma vez que essa lei não impõe nenhuma outra condição para essa transferência, além da correta aplicação dos recursos, atestada por meio de deliberação do CNE, ou pela análise das contas prestadas ao TCU. (...) 
58. Diante do exposto, nos estritos termos da consulta formulada e sem adentrar nos aspectos referentes ao mérito do recurso administrativo interposto, conclui-se que embora juridicamente possível a atribuição de efeito suspensivo ao recurso administrativo do COB, não existe o alegado risco de prejuízo de difícil reparação, uma vez que a ausência de certificação do COB não impede o recebimento de recursos oriundos das loterias da CEF, pois os requisitos dos arts. 18 e 18-A da Lei nº 9.615/1998 devem ser cumpridos pelas entidades nacionais de administração do desporto para fins de recebimento de recursos da administração pública federal, direta ou indireta, não abrangendo os recursos previstos na Lei nº 13.756/2018, que são recursos próprios das entidades nela contempladas."
Pois bem, da análise da opinião exarada, verifica-se que a AGU reforça a lógica até aqui descortinada de que, ao se retirar as normas de convênio da União, as entidades integrantes do SND que recebem recursos previstos na Lei nº 13.756/2018 não mais se submetem aos requisitos dispostos nos artigos 18 e 18-A da Lei nº 9.615/1998, como condição de recebimento dos recursos oriundos da fonte lotérica.
Por evidente, a manifestação jurídica da AGU é dotada de notória relevância, pois indica os caminhos jurídicos dos recursos traçados pelo Órgão central do desporto nacional, isto é, suas conclusões repercutem de forma orientativa para todo o sistema que gravita ao seu redor.
Pois bem, conforme já demonstrado, embora ilegal a aplicabilidade dos artigos 18 e 18-A da Lei nº 9.615/1998 aos recursos oriundos da Lei nº 13.756/2018, é importante deixar claro que o cenário da gestão dos recursos públicos oriundos da Lei nº 13.756/2018 permanece equilibrado e devidamente controlado, conforme será demonstrado mais à frente.
Enfim, superada a inaplicabilidade dos artigos 18 e 18-A da Lei nº 9.615/1998 aos recursos oriundos da Lei nº 13.756/2018, este tema introduz e contextualiza a discussão acerca da (ii) (não) aplicabilidade do Decreto Federal nº 7.984/2013, regulamentador da Lei nº 9.615/1998, que não mais dispõe sobre a distribuição, destinação e forma de uso dos recursos advindos do produto da arrecadação das loterias destinados para o desporto.
V.b - Da não aplicabilidade do Decreto Federal nº 7.984/2013
A alteração do ambiente normativo que legisla acerca do recebimento e gestão dos recursos pelas entidades integrantes do SND, ocasionou a revogação de parte dos dispositivos da Lei nº 9.615/1998, em especial aqueles que tratavam da origem e destinação dos recursos. Em outras palavras, a Lei nº 13.756/2018 revogou taxativamente as disposições da Lei nº 9.615/1998 que tratava do recebimento, execução e descentralização dos recursos de prognóstico destinados ao desporto.
No tocante às revogações expressas introduzidas pela Lei nº 13.756/2018, especialmente em relação ao artigo 56 da Lei nº 9.615/1998, que embora não tenha disposto de forma contrária aos dispositivos, revogou taxativamente todas as disposições que tratavam do recebimento, execução e descentralização dos recursos de prognóstico. Acerca desta matéria, vide disposição da Lei de Introdução às normas do Direito Brasileiro (Decreto-Lei nº 4.657/1942) :
Art. 2º Não se destinando à vigência temporária, a lei terá vigor até que outra a modifique ou revogue.
§ 1º A lei posterior revoga a anterior quando expressamente o declare, quando seja com ela incompatível ou quando regule inteiramente a matéria de que tratava a lei anterior.
§ 2º A lei nova, que estabeleça disposições gerais ou especiais a par das já existentes, não revoga nem modifica a lei anterior.
§ 3º Salvo disposição em contrário, a lei revogada não se restaura por ter a lei revogadora perdido a vigência.
Neste contexto, de plano, e considerando que o Decreto Federal nº 7.984/2013 é o ato normativo emanado pelo poder executivo para regulamentar a Lei nº 9.615/1998, que não mais normatiza o recebimento, a execução e a descentralização dos recursos de prognóstico destinados ao desporto, identifica-se que referido decreto dispõe de qualquer inter-relação jurídica com a Lei nº 13.756/2018, tornando-o plenamente inaplicável, sob pena de notória incongruência normativa.
A discussão, em tese, acerca da vigência do Decreto nº 7.984/2013, frente a Lei revogada, foi pauta da decisão da Ministra Cármem Lúcia do Supremo Tribunal Federal, no âmbito da ADI 5726/RR, em 27/02/2019, vejamos:
"13. Quanto aos arts. 20 e 29 do Decreto federal n. 7.984/2013, pelos quais se regulamentavam o art. 56 da Lei n. 9.615/1998, ainda que não tenham sido expressamente revogados pela Lei n. 13.756, de 12.12.2018, infere-se, na espécie, a revogação tácita das referidas normas regulamentadoras.
Pela natureza jurídica do decreto, a expedição de decretos para a fiel execução das leis é atribuição privativa do Presidente da República, nos termos do inc. IV do art. 84 da Constituição Federal, instrumento pelo qual exerce o poder regulamentar da administração pública, conforme leciona Hely Lopes Meirelles:
"O poder regulamentar é a faculdade de que dispõem os Chefes de Executivo (Presidente da República, Governadores e Prefeitos) de explicar a lei para sua correta execução, ou de expedir decretos autônomos sobre a matéria de sua competência ainda não disciplinada por lei. É um poder inerente e privativo do Chefe do Executivo (CF, art. 84, IV) , e, por isso mesmo, indelegável a qualquer subordinado" (in Direito administrativo brasileiro. 35ª ed. São Paulo: Malheiros, 2009. p. 129) .
Os decretos de execução de lei, portanto, têm a função de regulamentar, explicitar o que disciplinou o legislador no diploma legal, seja tornando mais claros os seus dispositivos, seja complementando-o a pedido do próprio elaborador do texto legal, respeitados os limites impostos.
Se a revogação dos dispositivos legais for feita por lei que suprime do ordenamento jurídico a matéria regulamentada pelo decreto, não subsistem as normas nele cuidadas. Confira-se a lição daquele administrativista:
"Decreto regulamentar ou de execução: é o que visa a explicar a lei e facilitar sua execução, aclarando seus mandamentos e orientando sua aplicação. Tal decreto comumente aprova, em texto à parte, o regulamento a que se refere.
Questiona-se se esse decreto continua em vigor quando a lei regulamentada é revogada e substituída por outra. Entendemos que sim, desde que a nova lei contenha a mesma matéria regulamentada" (op. cit. p. 183) .
O cotejo da norma impugnada com aquelas antes editadas e não mais vigentes demonstra a perda superveniente de objeto desta ação, considerada a alteração substancial da norma impugnada resultante da revogação da norma nacional pela qual servia-se de substrato à norma estadual."
E é neste sentido que deve ser exaltada a completa distinção normativa entre as normas citadas, uma vez que a Lei nº 9.615/1998 trata das normas gerais do desporto, enquanto a Lei nº 13.756/2018 trata especificamente do funcionamento do Fundo Nacional de Segurança Pública e da consolidação dos dispositivos legais relacionados à destinação do produto da arrecadação lotérica, senão vejamos:
Lei nº 9.615/1998 - Art. 1o O desporto brasileiro abrange práticas formais e não-formais e obedece às normas gerais desta Lei, inspirado nos fundamentos constitucionais do Estado Democrático de Direito.
Lei nº 13.756/2018 - Art. 1º Esta Lei dispõe sobre o Fundo Nacional de Segurança Pública (FNSP) e sobre a destinação do produto da arrecadação das loterias, com o objetivo de promover:
I - as alterações necessárias ao funcionamento do FNSP, para conferir efetividade às ações do Ministério da Segurança Pública quanto à execução de sua competência de coordenar e promover a integração da segurança pública em cooperação com os entes federativos; e
II - a consolidação dos dispositivos legais relacionados com a destinação do produto da arrecadação das loterias, para proporcionar clareza e transparência ao sistema de rateio e, por meio de alterações pontuais, garantir recursos às ações de segurança pública.
Diante do exposto, é de se afirmar que o Decreto nº 7.984/2013 regulamenta a Lei nº 9.615/1998, e não se aplica aos recursos oriundos das arrecadações lotéricas destinados ao desporto pela Lei nº 13.756/2018.
 Se não bastasse, a Lei nº 13.756/2018 foi seletiva ao incorporar em seu corpo normativo algumas condicionantes que entendeu cabíveis para a realização dos repasses dos recursos aos Comitês, os quais, conforme já ressaltado, são repassados diretamente por meio do agente operador da loteria, sem qualquer trânsito por meio da Conta Única e/ou do Ministério da Cidadania.
Nesta linha, quando o legislador quis impor condição, o fez de forma expressa, condicionando a efetivação da transferência dos recursos aos Comitês, a partir da comprovação da correta aplicação e descentralização dos recursos por ele recebidos, mediante relatório anual de aplicação dos recursos para aprovação pelo Conselho Nacional do Esporte - CNE, conforme disposições contidas artigo 23, § 2º, da Lei nº 13.756/2018, e a partir de desdobramentos de eventual fiscalização pelo TCU, os quais, nos termos da nova legislação, são os únicos elementos capazes de obstar o recebimento dos recursos pelo CBC.
De plano, em análise do panorama estritamente legal, e conforme discorrido, é de se interpretar que ao recebimento pelo CBC dos recursos previstos no artigo 16, II, 'e', '2' da Lei nº 13.756/2018, legalmente destinados à formação de atletas, não se aplicam restrições infralegais ou quaisquer entraves não previstos na referida lei, considerando, ainda, o interesse do legislador em garantir perenidade e segurança jurídica à formação de atletas.
Necessário repisar que após a edição da Lei nº 13.756/2018, a Lei nº 9.615/1998 passou a não mais regulamentar os percentuais, os beneficiários, a destinação, a forma de uso, nem o controle e a fiscalização dos recursos de prognóstico destinados ao desenvolvimento do desporto direcionado aos Comitês Olímpico, Paralímpico e de Clubes.
Ocorre que, por se tratar de matéria ainda recente e carente de discussões aprofundadas, este entendimento continua obscuro no âmbito do Tribunal de Contas da União, com notório reflexo no teor do voto condutor do Acórdão 422/2020-TCU-Plenário.
Noutro ponto, mas ainda de suma importância, observa-se que a parte principal do Decreto nº 7.984/2013 é aquela que trata da gestão e descentralização dos recursos destinados aos Comitês, valendo, uma vez mais, repisar que esta regulação se deu em contexto normativo diverso, notadamente sob a tutela das normas de convênio da União incorporadas à Lei nº 9.615/1998 por meio da Lei nº 12.395/2011, que introduziu o §10º no artigo 56 da Lei Geral do Desporto.
Nesta toada, a fim de corroborar o já defendido e conforme já discorrido no tópico anterior, uma vez suprimidas as normas de convênio do escopo dos recursos oriundos das arrecadações lotéricas destinados ao desporto, mais uma vez, está-se diante de nova lógica e estrutura normativa para a gestão dos referidos recursos, que privilegia a autonomia das entidades desportivas.
Ademais, ressalta-se que embora a Lei nº 13.756/2018 não tenha disposto de forma contrária aos dispositivos da Lei nº 9.615/1998, seu artigo 37 revogou todas aquelas disposições do artigo 56 da Lei nº 9.615/1998 que tratavam do recebimento, execução e descentralização dos recursos de prognóstico, exatamente nos termos do artigo 2º, §1º da Lei de Introdução às normas do Direito Brasileiro (DecretoLei nº 4.657/1942) .
Sendo assim, diante de todo o exposto, de modo a suprir lacuna deixada pelo Acórdão e sanear a omissão/obscuridade identificada, tal arcabouço jurídico-normativo merece ser esclarecido por este E. Tribunal de Contas, de modo a reconhecer-se, ou não, a inaplicabilidade do Decreto Federal nº 7.984/2013 quando da utilização dos recursos previstos na Lei nº 13.756/2018, como forma de balizar a correta gestão e atuação dos Comitês esportivos.
Ressalta-se, ainda, que pronunciamento expresso do TCU e o saneamento desta falha são de extrema importância para o desenvolvimento do esporte nacional, uma vez que trará segurança jurídica na condução das ações a serem desenvolvidas por este Comitê Brasileiro de Clubes.
VI - CONCLUSÃO
A este propósito, conclui-se que o Acórdão 422/2020-TCU-Plenário merece ser reformado, por:
 exclusão do subitem 9.3.1.1 de idêntico teor, ambos do Acórdão 3162/2016-TCU-Plenário;
Observa-se que embora o Acórdão 422/2020-TCU-Plenário tenha excluído a determinação dirigida ao COB contida no subitem 9.1.1.7 do Acórdão 3162/2016-TCU-Plenário, foi omisso em não excluir também o subitem 9.3.1.1. do mesmo acórdão que apresenta determinação de igual teor ao CBC. Confira-se:
"9.1. com fulcro no art. 48 da Lei 8.443/1992, conhecer do recurso de reconsideração para, no mérito, dar-lhe provimento, de forma a excluir os subitens 9.1.1.1. e 9.1.1.7., e a conferir aos subitens 9.1.1.5, 9.1.1.6, 9.2.1.2 e 9.2.1.3 do Acórdão 3162/2016-TCU-Plenário (...) " (Acórdão nº 422/2020-P) 
"9.1.1.7. prever como limite máximo das remunerações pagas, a funcionários e a dirigentes, com recursos da Lei 9.615/1998, os valores consignados no artigo 42, inciso II, do Decreto 8.726/2016; (...) 
9.3.1.1. prever, como limite máximo das remunerações pagas, a funcionários e a dirigentes, com recursos da Lei 9.615/1998, os valores consignados no artigo 42, inciso II, do Decreto 8.726/2016;" (Acórdão nº 3.162/2016-P) 
Ante o exposto, pugna-se pelo saneamento da latente omissão presente no Acórdão 422/2020-TCU-Plenário, uma vez que, embora aplicável a mesma fundamentação utilizada para exclusão do item 9.1.1.7 do Acórdão 3162/2016-TCU-Plenário, não excluiu o item 9.3.1.1 do mesmo acórdão originário.
 voto condutor frente ao teor do Acórdão 422/2020-TCU-Plenário e ao arcabouço normativo a ser seguido pelo CBC na gestão dos recursos lotéricos oriundos da Lei nº 13.756/2018 que, eventualmente, poderá acarretar contradição, em caso de não ser sanada a obscuridade do Acórdão 422/2020-TCU-Plenário, já que permaneceria o entendimento para o COB e, por outro lado, entendimento diverso ao CBC.
Depreende-se do voto condutor do acórdão embargado, que o Tribunal pretendeu atualizar o entendimento externado por meio do Acórdão 3162/2016-TCU-Plenário, seguindo o novo entendimento inaugurado pelo Acórdão 699/2018-TCU-Plenário. Senão vejamos:
"24. Assim, não subsiste o fundamento da determinação constante do subitem 9.1.1.7., dado que os dispositivos legais que impõem a observância das normas aplicáveis à celebração de convênios pela União foram revogados, afastando a aplicação do Decreto 8.726/2016, que regulamentou a Lei 13.019/2014. Dessa forma, impõem-se tornar insubsistente essa determinação."
Entretanto, embora a construção argumentativa do entendimento constante do voto seja aplicável a todos os Comitês beneficiários da nova Lei nº 13.756/2018, o acórdão embargado restringiu-se a excluir as determinações constantes dos itens 9.1.1.1 e 9.1.1.7 do Acórdão 3162/2016-TCU-Plenário, não alcançando os demais itens correlatos, tal como o item 9.3.1 referente ao CBC.
Nesta linha, entende-se que não devem ser aplicadas aos integrantes do SND beneficiários dos recursos de prognóstico, as condicionantes previstas pelos artigos 18 e 18-A da Lei nº 9.615/1998, nem normas infralegais para o recebimento e/ou descentralização dos recursos previstos pela Lei nº 13.756/2018, em especial o disposto pelo Decreto Federal nº 7.984/2013, que regulamenta disposições revogadas da Lei nº 9.615/1998.
Por fim, não obstante o entendimento do TCU já tenha sido redirecionado frente à nova Lei nº 13.756/2018, por meio do Acórdão 699/2019-TCU-Plenário, aplicável a todas as entidades integrantes do SND, o Acórdão 422/2020-TCU-Plenário, caso não saneada a obscuridade, pode introduzir na jurisprudência deste Tribunal notória contradição entre o acórdão embargado e o Acórdão 3162/2016-TCU-Plenário.
Noutro ponto, necessário repisar que, os recursos destinados ao CBC, não obstante sejam próprios, detém natureza pública, no que resulta, nos termos de que dispõe a nova legislação, a competência fiscalizatória da aplicação dos referidos recursos pelo TCU, conforme artigo 256 da Lei nº 13.756/2018.
Ademais, para que não restem dúvidas quanto à possível e equivocada interpretação acerca de anomia no sistema, entende-se oportuno explicitar as medidas de controle vigentes, sobretudo como forma de demonstrar que a gestão dos recursos, em especial no âmbito do Comitê Brasileiro de Clubes, em que pese a pendência em termos de regulamentação legal, resta devidamente equilibrada e controlada, bem como respeita arcabouço normativo objetivo para o seu manejo e sua consequente execução.
Oportuno deixar assente que a Lei nº 13.756/2018 trouxe verdadeiras condicionantes de controle a serem observadas pelas entidades beneficiarias dos referidos recursos, a exemplo do próprio relatório anual de aplicação dos recursos para aprovação pelo CNE, conforme disposição contida no artigo 23, § 2º.
Ademais, o artigo 25 da Lei nº 13.756/2018 determina que este Egrégio Tribunal de Contas da União fiscalizará a aplicação dos recursos destinados aos Comitês, reforçando-se a própria observância dos entendimentos jurisprudenciais externados por este Egrégio Tribunal, ademais da indiscutível observância dos princípios constitucionais e administrativos para a gestão de recursos públicos, os quais orientam, inclusive, a própria edição de normativos internos de cada uma das entidades, incluindo, por evidente, o CBC.
Nesta linha, quando o legislador quis impor condição, o fez de forma expressa, condicionando a efetivação da transferência dos recursos aos Comitês, a partir da comprovação da correta aplicação e descentralização dos recursos por ele recebidos, mediante, e a partir de desdobramentos de eventual fiscalização pelo TCU, os quais, nos termos da nova legislação, são os únicos elementos capazes de obstar o recebimento dos recursos pelo CBC.
Se não bastasse, a nova inteligência normativa prioriza a observância dos entendimentos jurisprudenciais externados por este Egrégio Tribunal, que continuará fiscalizando a atuação das entidades integrantes do SND, afora a indiscutível observância dos princípios constitucionais para a gestão de recursos públicos, orientações desta Corte de Contas7 e, sobretudo, dos regulamentos internos de cada uma das entidades beneficiárias, reforçando a autonomia que prevê o artigo 217, I da Constituição Federal, o que viabiliza maior eficiência administrativa e finalística, em especial diante das especificidades de cada subsistema.
Portanto, solicita-se o saneamento da omissão e obscuridade presente entre o voto condutor, o Acórdão 422/2020-TCU-Plenário e o Acórdão 3162/2016-TCU-Plenário, ensejando, portanto, a atualizado do julgado e eventual reanálise da matéria tratada no bojo do Acórdão 422/2020-TCU-Plenário.
VII - DO PEDIDO
Ante todo o exposto, diante das omissões, obscuridades e contradições apontadas, solicita-se, com fundamento no artigo 34 da Lei nº 8.443/1992 c/c o artigo 287 do RITCU, sejam acolhidos os presentes Embargos de Declaração para atribuir a eles efeitos infringentes, alterando o conteúdo do julgado."
É o relatório.

8.1. Leonardo Andreotti Paulo de Oliveira (287546/OAB-SP), representando Comitê Brasileiro de Clubes - CBC e Confederação Brasileira de Clubes;  
8.2. Paulo Victor Barchi Losinskas (306109/OAB-SP) e outros, representando Comitê Olímpico Brasileiro.  
8.3. Luciano Henrique Alvim Battistoti Hostins (10405/OAB-SC), representando Confederação Brasileira de Judô.  
8.4. Luiz Fernando de Moraes (27437/OAB-DF) e outros, representando Comitê Olímpico Brasileiro, Comitê Paraolímpico Brasileiro e Comitê Paraolímpico Brasileiro.

Não atuou.

CONSOLIDAÇÃO DA FISCALIZAÇÃO DE ORIENTAÇÃO CENTRALIZADA (FOC) REALIZADA NO COMITÊ OLÍMPICO DO BRASIL (COB), NO COMITÊ PARALÍMPICO BRASILEIRO (CPB), NA CONFEDERAÇÃO BRASILEIRA DE CLUBES (CBC) E EM OUTRAS 10 CONFEDERAÇÕES DO DESPORTO NACIONAL COM O OBJETIVO DE AVALIAR A REGULARIDADE DA APLICAÇÃO DOS RECURSOS DA LEI AGNELO/PIVA. ANÁLISE DAS OITIVAS. DETERMINAÇÕES E RECOMENDAÇÕES. CIÊNCIA. PEDIDO DE REEXAME. CONHECIMENTO. PROVIMENTO. EMBARGOS DE DECLARAÇÃO. CONHECIMENTO. ACOLHIMENTO PARCIAL. EFEITOS INFRINGENTES. CIÊNCIA.

RELATÓRIO DE AUDITORIA (RA)

Secretaria de Recursos (SERUR); Secretaria de Controle Externo do Trabalho e Entidades Paraestatais (SecexTrab).

Cuidam os autos de Fiscalização de Orientação Centralizada (FOC) destinada a avaliar a regularidade da aplicação dos recursos provenientes da Lei 9.615/1998 (Lei Pelé) , alterada pela Lei 10.264/2001 (Lei Agnelo/Piva) , pelo Comitê Olímpico do Brasil (COB) , pelo Comitê Paralímpico Brasileiro (CPB) e pela Confederação Brasileira de Clubes (CBC) .
2.	Por meio do Acórdão 3162/2016-TCU-Plenário, este Tribunal, dentre outras medidas, expediu várias determinações ao COB, ao CPB e ao Comitê Brasileiro de Clubes - CBC (antiga Confederação Brasileira de Clubes) , em razão dos achados da fiscalização.
3.	Inconformado, o Comitê Olímpico do Brasil interpôs pedido de reexame contra a deliberação. Esta Corte de Contas, ao apreciar o recurso, por meio do Acórdão 422/2020-TCU-Plenário, decidiu:
"VISTOS, relatados e discutidos estes autos de pedido de reexame interposto pelo Comitê Olímpico Brasileiro (COB) contra o Acórdão 3162/2016-TCU-Plenário,
ACORDAM os Ministros do Tribunal de Contas da União, reunidos em sessão do Plenário, diante das razões expostas pelo Relator, em:
9.1. com fulcro no art. 48 da Lei 8.443/1992, conhecer do recurso de reconsideração para, no mérito, dar-lhe provimento, de forma a excluir os subitens 9.1.1.1. e 9.1.1.7., e a conferir aos subitens 9.1.1.5, 9.1.1.6, 9.2.1.2 e 9.2.1.3 do Acórdão 3162/2016-TCU-Plenário as seguintes redações:
'9.1.1.5. aprimorar a redação do anexo "A" da IN COB 1/2015, estabelecendo, dentre outros requisitos que entender pertinentes: i) prazo mínimo não inferior a sete dias entre a data da aquisição de passagens aéreas com recursos públicos e a data da viagem, exigindo justificativa expressa e devidamente fundamentada para os casos em que tal prazo não possa ser cumprido; ii) exigência da apresentação do "Bilhete/Recibo do Passageiro" emitido pela companhia aérea, além da fatura dos serviços prestados pela agência de turismo;
9.1.1.6. criar mecanismos de controle adicionais aos existentes, para glosar/impedir pagamentos realizados sem a respectiva documentação comprobatória, especialmente nas aquisições de passagens aéreas, para as quais devem ser apresentados os "Bilhetes/Recibos do Passageiro" emitidos pelas companhias aéreas, assim como os cartões de embarque, tanto no caso de suas despesas diretas, quanto no caso de despesas realizadas por suas entidades filiadas, com recursos da Lei 9.615/1998;
 (...) 
9.2.1.2. aprimorar a redação da Resolução CPB 004/2009, estabelecendo, dentre outros requisitos que entender pertinentes: i) prazo mínimo não inferior a sete dias entre a data da aquisição de passagens aéreas com recursos públicos e a data da viagem, exigindo justificativa expressa e devidamente fundamentada para os casos em que tal prazo não possa ser cumprido; ii) exigência da apresentação do "Bilhete/Recibo do Passageiro" emitido pela companhia aérea responsável pela emissão do bilhete, além da fatura dos serviços prestados pela agência de turismo; iii) vedação à aquisição de passagens aéreas com recursos públicos para membros alheios ao CPB, exceto para os casos devidamente justificados em que o adequado transporte de funcionário do CPB, portador de necessidades especiais, exija a presença de um acompanhante;
9.2.1.3. criar mecanismos de controle adicionais aos existentes, a fim de glosar/impedir pagamentos realizados sem a respectiva documentação comprobatória, especialmente nas aquisições de passagens aéreas, para as quais devem ser apresentados os "Bilhetes/Recibos do Passageiro" emitidos pelas companhias aéreas, assim como os cartões de embarque, tanto no caso de suas despesas diretas, quanto no caso de despesas realizadas por suas entidades filiadas, com recursos da Lei 9.615/1998;'
9.2. retificar, por inexatidão material, o Acórdão 3162/2016-TCU-Plenário, relativamente ao subitem 9.1.1.1, onde se lê 'Lei 13.016/2014'; leia-se 'Lei 13.019/2014';
9.3. dar ciência desta deliberação ao recorrente e aos demais entes referenciados no item 9.12 do Acórdão 3162/2016-TCU-Plenário."
II
4.	Aprecio nesta oportunidade, embargos de declaração opostos pelo Comitê Brasileiro de Clubes - CBC ao Acórdão 422/2020-TCU-Plenário (peça 344) .
5.	Conforme sintetizado na peça apresentada, o embargante alega os seguintes vícios na deliberação:
" (i) omissão ao determinar a exclusão do subitem 9.1.1.7, não acompanhada da exclusão do subitem 9.3.1.1 de idêntico teor, ambos do Acórdão 3162/2016-TCU-Plenário,
 (ii) omissão e obscuridade quanto à linha argumentativa e fundamentação do voto condutor frente ao teor do Acórdão 422/2020-TCU-Plenário e ao arcabouço normativo a ser seguido pelo CBC na gestão dos recursos lotéricos oriundos da Lei nº 13.756/2018 que, eventualmente, poderá acarretar contradição, em caso de não ser sanada a obscuridade do Acórdão 422/2020-TCU-Plenário, já que permaneceria o entendimento para o COB e, por outro lado, entendimento diverso ao CBC. Inclusive, diante da notória importância da questão referente ao arcabouço jurídico-normativo vigente, ressalte-se que este tema também foi contextualizado no bojo dos TCs Processo 016.271/2017-3 e Processo 003.087/2017-4."
III
6.	Preliminarmente, entendo que os embargos de declaração opostos ao Acórdão 422/2020-TCU-Plenário podem ser conhecidos, uma vez que preenchem os requisitos atinentes à espécie.
7.	O citado subitem 9.3.1.1. do Acórdão 3162/2016-TCU-Plenário possui a seguinte redação:
"9.3. determinar à Confederação Brasileira de Clubes, com fulcro no art. 250, inciso II, do Regimento Interno do TCU, que apresente a este Tribunal de Contas da União, no prazo de 120 (cento e vinte) dias:
9.3.1. resultado de processo de revisão geral e de adequação dos seus normativos relativos à utilização de recursos da Lei 9.615/1998, ao conjunto de normas aplicáveis à celebração de parcerias pela União com as entidades privadas sem fins lucrativos, assim como ajustes promovidos em sua sistemática de transferência/utilização desses recursos, a fim de
9.3.1.1. prever, como limite máximo das remunerações pagas, a funcionários e a dirigentes, com recursos da Lei 9.615/1998, os valores consignados no artigo 42, inciso II, do Decreto 8.726/2016;"
8.	Assiste razão ao embargante quanto à não exclusão do subitem 9.3.1.1. da mencionada decisão. De fato, o subitem mencionado possui os mesmos fundamentos do subitem 9.1.1.7. endereçado ao Comitê Olímpico do Brasil (COB) .
9.	Com a revogação dos dispositivos legais que impunham ao COB, ao CPC e ao CBC a observância das normas aplicáveis à celebração de convênios nos casos de recursos transferidos pela União, não subsistia mais o fundamento da determinação constante do subitem 9.1.1.7, conforme consignei no voto condutor da deliberação embargada, verbis:
"22. Por outro lado, o relator a quo em seu voto consignou que "as transferências de recursos para o COB e CPC quanto as para a CBC deverão observar o conjunto de normas aplicáveis à celebração de convênios pela União", em razão do disposto nos §§1º e 8º do art. 56 da Lei 9.615/1998:
"Art. 56. Os recursos necessários ao fomento das práticas desportivas formais e não formais a que se refere o art. 217 da Constituição Federal serão assegurados em programas de trabalho específicos constantes dos orçamentos da União, dos Estados, do Distrito Federal e dos Municípios, além dos provenientes de:
 (...) 
VI - 2,7% (dois inteiros e sete décimos por cento) da arrecadação bruta dos concursos de prognósticos e loterias federais e similares cuja realização estiver sujeita a autorização federal, deduzindo-se esse valor do montante destinado aos prêmios;
 (...) 
VIII - 1/6 (um sexto) dos recursos destinados ao Ministério dos Esportes a que se refere o inciso II do art. 6º desta Lei, calculado após deduzida a fração prevista no § 2º do referido artigo.
 (...) 
§ 1º Do total de recursos financeiros resultantes do percentual de que trata o inciso VI do caput, 62,96% (sessenta e dois inteiros e noventa e seis centésimos por cento) serão destinados ao Comitê Olímpico Brasileiro (COB) e 37,04% (trinta e sete inteiros e quatro centésimos por cento) ao Comitê Paralímpico Brasileiro (CPB) , devendo ser observado, em ambos os casos, o conjunto de normas aplicáveis à celebração de convênios pela União.
 (...) 
§ 8º Os recursos financeiros de que trata o inciso VIII serão repassados à Confederação Brasileira de Clubes - CBC e destinados única e exclusivamente para a formação de atletas olímpicos e paraolímpicos, devendo ser observado o conjunto de normas aplicáveis à celebração de convênios pela União." (grifos acrescidos na transcrição constante do voto) 
23. Ocorre que, com a promulgação da Lei 13.756, de 12 de dezembro de 2018, houve a revogação expressa dos citados dispositivos:
"Art. 37. A Lei nº 9.615, de 24 de março de 1998, passa a vigorar com as seguintes alterações:
 (...) 
"Art. 56. ............................................................................................................
 (...) 
§ 1º (Revogado) .
 (...) 
§ 8º (Revogado) ."
24. Assim, não subsiste o fundamento da determinação constante do subitem 9.1.1.7., dado que os dispositivos legais que impõem a observância das normas aplicáveis à celebração de convênios pela União foram revogados, afastando a aplicação do Decreto 8.726/2016, que regulamentou a Lei 13.019/2014. Dessa forma, impõem-se tornar insubsistente essa determinação."
10.	Nos termos do art. 281 do Regimento Interno/TCU, "o recurso apresentado por um dos responsáveis aproveitará a todos, mesmo àquele que houver sido julgado à revelia, no que concerne às circunstâncias objetivas". Dessa forma, cabe acolher os embargos de declaração quanto à omissão suscitada, de forma a excluir o subitem 9.3.1.1. do Acórdão 3162/2016-TCU-Plenário.
11.	Por outro lado, a alegação de que haveria "omissão e obscuridade quanto à linha argumentativa e fundamentação do voto condutor frente ao teor do Acórdão 422/2020-TCU-Plenário e ao arcabouço normativo a ser seguido pelo CBC na gestão dos recursos lotéricos oriundos da Lei nº 13.756/2018 (...) " não merece prosperar.
12.	O que se observa das razões apresentadas é que o embargante procura suscitar discussão a respeito dos efeitos da Lei 13.756/2018 sobre todos os demais normativos que regem a matéria. Não há, entretanto, nenhum vício objetivamente apontado nos embargos, com exceção da exclusão do subitem 9.1.1.7., como mencionado.
13.	Ressalto que a única menção à citada lei na decisão embargada diz respeito exatamente ao fato de a norma ter revogado o dispositivo legal que fundamentava a determinação objeto do mencionado subitem, como já exposto. Não há, em nenhum outro ponto da decisão, alusão à Lei 13.756/2018.
14.	Nota-se, assim, que a alegação do embargante inaugura discussão sobre tema que não foi objeto de análise na decisão original. A norma é posterior à deliberação e, registre-se uma vez mais, o único ponto que tratou da citada lei diz respeito à determinação contida no subitem 9.3.1.1.
15.	Como é cediço, os embargos de declaração, cuja finalidade é sanar eventuais omissões, obscuridades ou contradições, não podem ser utilizados para rediscussão de mérito, o que representaria, na prática, a possibilidade repetição de um mesmo recurso. Da mesma forma, a espécie não pode ser manejada com intuito de trazer, na fase recursal, novos temas que não foram objeto de análise pelo relator a quo, o que representaria evidente supressão de instância.
16.	Sendo assim, cabe rejeitar os embargos, no que concerne a essas alegações, apresentadas pelo embargante como "omissão e obscuridade".
17.	Por fim, registro que os temas suscitados podem, eventualmente, serem tratados no bojo dos processos TC Processo 016.271/2017-3 e Processo 003.087/2017-4, já que estariam neles contextualizados, conforme afirmou o embargante, ou, até mesmo, no âmbito do monitoramento do cumprimento do Acórdão 3162/2016-TCU-Plenário, pelo relator a quo.
	Ante todo o exposto, VOTO por que seja adotada a deliberação que ora submeto a este Colegiado.
TCU, Sala das Sessões Ministro Luciano Brandão Alves de Souza, em 24 de junho de 2020.
BENJAMIN ZYMLER 
Relator